最高法院刑事判決　　　　　　一○○年度台上字第四七二○號
上　訴　人　李進鳳
　　　　　　林新才
　　　　　　李福進
　　　　　　洪再添
上列上訴人等因違反懲治走私條例案件，不服台灣高等法院高雄
分院中華民國一００年四月二十九日第二審判決（九十九年度上
訴字第一七八五、一七八六號，起訴案號：台灣高雄地方法院檢
察署九十七年度偵字第二五四、一六０二三、一九五七三號），
提起上訴，本院判決如下：
    主  文
上訴駁回。
    理  由
按刑事訴訟法第三百七十七條規定，上訴於第三審法院，非以判
決違背法令為理由，不得為之。是提起第三審上訴，應以原判決
違背法令為理由，係屬法定要件。如果上訴理由書狀並未依據卷
內訴訟資料，具體指摘原判決不適用何種法則或如何適用不當，
或所指摘原判決違法情事，顯與法律規定得為第三審上訴理由之
違法情形，不相適合時，均應認其上訴為違背法律上之程式，予
以駁回。本件原審經審理結果，認上訴人李進鳳係中華民國高雄
港籍「隆穩１６８號」漁船船長，上訴人林新才係輪機長、上訴
人李福進、洪再添及陳加祥、孫玉田、邵文章、林天賜（孫玉田
、邵文章、林天賜、洪再添關於原判決附表〈下稱附表〉三部分
業經原審以九十九年度上更(一)字第二二八號判處罪刑，林新才、
李福進並未參與附表三部分，另洪再添並未參與附表一部分）係
上開漁船之船員，李進鳳、林新才、李福進有原判決事實欄一、
二，洪再添有事實欄二所載未經許可航行至大陸地區及自大陸地
區購買如附表一編號１至編號３所示下雜魚、皮刀魚、雞魚；附
表二編號１所示下雜魚；李進鳳有原判決事實欄三所載未經許可
航行至大陸地區走私附表三所示軟絲、透抽、花枝、大蝦、蝦蛄
、紅條、章魚等漁貨入境等犯行，事證明確，因而撤銷第一審所
為科刑判決，依刑法第五十五條想像競合犯之規定，從一重改判
論李進鳳以共同犯走私三罪，各處有期徒刑五月；林新才、李福
進共同犯走私各二罪，均各處有期徒刑四月；洪再添共同犯走私
罪，處有期徒刑四月。並就李進鳳部分定應執行有期徒刑一年；
林新才、李福進各應執行有期徒刑六月。已詳敘調查、取捨證據
之結果及憑以認定犯罪事實之心證理由，對於上訴人等否認犯行
之供詞及其所辯各節認非可採，亦詳加指駁。從形式上觀察，原
判決關於得上訴第三審之走私部分，並無足以影響判決結果之違
法情形存在。上訴人等四人上訴意旨略以：(一)、依台灣高雄地方
法院辦理刑事案件之漁貨應歸列稅則號別明細表及經濟部國貿局
民國九十八年十月十五日貿服字第０九八七０二五七一七一號函
附件所示，「皮刀魚、下雜魚、雞魚」於九十年以前已經經濟部
公告准許輸入之大陸地區物品進口，並非九十二年二月二十七日
行政院公告修正「管制物品項目及其數額」丙項第五款所定之管
制進口物品，原判決對於前揭有利於上訴人等四人之證據既未採
信，又未說明不採之理由，有判決不備理由之違法。(二)、原判決
就其事實欄三部分認定：李進鳳與其他已定讞之共同正犯共同駕
駛漁船於九十六年十月二十四日出港至同年十一月二十五日返港
期間內，向不詳漁船取得附表三之漁獲云云。然行政院農業委員
會漁業署（下稱漁業署）九十七年八月十二日漁二字第０九七一
二一五０五二號函內載：「隆穩１６８號」漁船於九十六年十月
二十四日至十一月二十五日將航程紀錄器關閉，則航程紀錄器既
經關閉後即無航程紀錄圖，何以漁業署於九十八年五月十二日漁
二字第０九八一二０七二三九號函及同年七月九日漁二字第０九
八一二一一九四六號函提出該漁船「航程紀錄圖」，前後不一，
原審採為論罪依據，有調查職責未盡之違法。(三)、原判決認定：
「隆穩１６８號」漁船於大陸地區附近海域停留時間甚長，期間
除至菲律賓外，並未至其他地區，堪認其等係自大陸地區取得附
表三所示之漁獲云云。然李進鳳取得該漁獲之地點為何？有可能
自中國大陸起運，亦有可能於繞行菲律賓南方海域時起運，且如
係自中國大陸起運，直接回航台灣即可，何必南下菲律賓？原判
決未予說明，有判決不備理由之違法。(四)、原判決認定：漁船起
網機內之曳網為合成纖維索，該索強度不足以作為上開漁船之曳
網。然依行政院海岸巡防署海岸巡防總局南部地區巡防局第六二
岸巡大隊（下稱岸巡大隊）九十八年三月七日南六二字第０九八
００二一三七四號函內載：經詢問當日現場監卸帶班人員，得知
曳網材質非為合成纖維索等情，原審對於前揭有利於李進鳳、洪
再添二人之證據既未採信，又未說明不採之理由，有判決不備理
由之違法等語。惟按：(一)、懲治走私條例第二條第一項規定私運
管制物品進口、出口逾公告數額者，即構成私運管制進口、出口
物品罪；所稱管制物品及其數額，由行政院公告之，同條例第三
項亦有明文。又依行政院於九十七年二月二十七日修正公告之「
管制物品項目及其數額」丙項「管制進口物品」第五款之規定，
一次私運原產地為大陸地區而未經主管機關公告准許輸入之海關
進口稅則第一章至第八章所列物品之一項或數項，其總額由海關
照緝獲時之完稅價格計算，超過新台幣十萬元或重量超過一千公
斤者，即為懲治走私條例第二條第一項所稱之「管制物品」。因
此，是否為該款之管制進口物品，應以海關進口稅則所定之貨品
分類及貨名為據。而冷凍鯖魚及冷凍魚均係海關進口稅則貨品
分類號0000000000及0000000000號禁止自
大陸地區輸入之貨品（見第一審訴字第一六二五號卷(二)第三二二
、三二三、三二九頁）。「皮刀魚」、「雞魚」「下雜魚」屬（
鯖類），有漁業署緝獲漁船走私漁產諮詢電話傳真在卷可按（
見岸巡大隊卷〈原判決誤載為警卷〉(一)第三十五頁第三部分、卷
(二)第三十一頁第三部分）。則原判決憑以認定附表一編號１至３
及附表二編號１所示下雜魚係原產地為大陸地區而未經主管機關
公告准許輸入之海關進口稅則所列物品（見原判決第十四頁），
於法並無不合，並無判決理由不備之違法情形。(二)、原判決依：
(1)證人吳松育（安檢所人員）證稱：滑輪與曳網繩接觸時會產生
摩擦，伊檢查時發現滑輪無摩擦之痕跡，有生鏽等證詞（見第一
審卷(四)第二十四頁）。(2)漁業署九十八年五月十二日漁二字第０
九八一二０七二三九號函稱：「隆穩１６８號」船艉門型網板架
上曳網滑輪、網板、拖網絞機曳網、絞機、鐵鍊均鏽蝕，顯示近
期無使用之痕跡（見第一審卷(四)第十頁）。(3)漁貨載運漁產品是
否自行捕獲諮詢表所載：李進鳳供稱第三次航行時，係以中層及
底拖網作業，作業時間二十四小時（見警卷(三)第五十六頁）。依
緝獲漁船走私漁產品協助諮詢電話傳真及上開漁業署九十八年五
月十二日函稱：一般底拖網漁業之漁獲魚種高達六十餘種，較具
重要性魚種亦高達二十餘種，本件漁船漁貨魚類僅紅條一種，頭
足類四種，甲殼類二種，整體漁獲組成並不合理，且紅條為岩礁
性魚類，非底拖網主要漁獲魚種，量多亦不合理，另拖網漁獲物
通常中、小蝦較多，大蝦數量甚少，然該漁船第三次航行捕獲之
漁獲僅大蝦及蝦蛄，無中、小蝦，顯不合理（見岸巡大隊卷(三)第
五十七至五十八頁、第一審卷(四)第十頁背面）。(4)卷附查獲現場
照片顯示附表三所示透抽、軟絲、章魚係以管狀塑膠袋各別包裝
，蝦蛄以塑膠袋各別捆裝，大蝦則以印有大蝦圖樣之小紙盒包裝
，並均先以麻布袋包裹，再置入紙箱中（見岸巡大隊卷(三)第六十
二至八十頁）。(5)李進鳳於檢察事務官詢問時供稱：作業漁區在
東經１１１度３８分，北緯１９度３７分（見偵字第二五四號卷
(一)第六頁），而上開地點依漁業署出具之緝獲漁船走私漁產品協
助諮詢電話傳真所載（見岸巡大隊卷(三)第五十七頁），係在海南
島東約三十浬，距離高雄二港口約五一０浬處等證據資料，並敘
明：採取拖網方式捕魚，除捕獲目標魚種外，亦有可能同時捕得
其他雜魚，漁民出海作業，為求在有限時間內發揮最大效能，必
竭盡全力捕撈，應無充裕時間處理雜魚；船員在海上作業倍極辛
勞，僅能利用漁船拖曳網具及處理漁獲以外之時間休息，若尚須
大費周章從事漁獲歸類、包裝等耗費人力、時間甚鉅之程序，勢
必剝奪船員休息時間，與一般正常拖網作業處理漁獲情形不符，
且附表三所示漁獲量甚大，應非無償取得等情，憑以認定附表三
所示漁貨係李進鳳等人在我國領海外，向不詳之漁船交易取得，
再共同將漁獲搬上漁船載運走私進入台灣地區等情。其認定俱與
卷存證據資料相符，論斷亦無違背經驗及論理法則。則除去：(1)
漁業署九十七年八月十二日漁二字第０九七一二一五０五二號函
稱：「隆穩１６８號」漁船於九十六年十月二十四日至十一月二
十五日將航程紀錄器關閉（即無航程紀錄圖，見第一審訴字第一
八三八號影印卷第三十三頁背面），與該署九十八年五月十二日
漁二字第０九八一二０七二三九號、同年七月九日漁二字第０九
八一二一一九四六號函（見第一審卷(四)第十頁、第十八頁背面）
所檢送該漁船「航程紀錄圖」；(2)原判決依漁業署函覆：本件漁
船起網機內之曳網顯然為合成纖維索，然該船為二一０噸之拖網
船，不可能使用合成纖維索作為曳網，否則強度不夠，無法作業
（見原判決第十八頁理由(三)及第一審卷(四)第十頁），與岸巡大隊
函稱：經詢問當日現場監卸帶班人員，得知曳網材質非為合成纖
維索（見第一審訴字第一七一六號卷第十三頁背面）等證據資料
，亦應為相同之認定，於判決結果不生影響。上訴意旨就各該證
據證明力所為之指摘，仍不得據為第三審上訴之合法理由。(三)、
行政院係九十七年二月二十七日始修正上開「管制物品項目及其
數額」丙項第五款之規定，在上開修正公告前，該款所稱之管制
物品，不以自大陸地區且未經主管機關公告准許而私運進口為限
。原判決已說明附表三（犯罪時間在上開修正之前）所示漁獲並
非自行捕獲，則原判決另以：(1)一次私運海關進口稅則第一章至
第八章所列之物品；(2)完稅價格計算超過新台幣十萬元或重量超
過一千公斤之要件，即係李進鳳第三航次時行政院依懲治走私條
例第二條第三項授權於九十二年十月二十三日公告修正「管制物
品項目及其數額」丙項第五款所規定之管制進口物品。附表三所
示之漁獲，重量（不含冰水）均逾一千公斤，且其稅則號別皆屬
海關進口稅則第三章所列魚類、甲殼類、軟體類其他水產無脊椎
動物，是查獲附表三所示之漁獲，屬於當時有效之「管制物品項
目及其數額」丙項第五款所規範之管制進口物品（見原判決第十
七頁理由(二)），於法即無不合。縱未明確認定李進鳳如附表三所
示漁獲係自大陸地區或菲律賓之何處購得，於私運管制物品進口
罪之認定不生影響，自不得據為第三審上訴之合法理由。其於上
訴意旨，經核亦係置原判決所為明白論斷於不顧，仍持已為原判
決指駁之陳詞再事爭辯，或對於無關判決本旨之事項，任意指為
違法，難認已符合首揭法定之第三審上訴要件。其等關於走私部
分之上訴違背法律上之程式，應予駁回。又按裁判上一罪案件之
重罪部分得提起第三審上訴，其輕罪部分原雖不得上訴，因審判
不可分之原則，第三審法院亦應併予審判，係指重罪部分之上訴
合法為前提，如該上訴為不合法，第三審法院既應從程序上予以
駁回，而無從為實體上判決，對於輕罪部分自無從適用審判不可
分之原則，併為實體上審判。原判決認上訴人等四人尚一行為同
時觸犯台灣地區與大陸地區人民關係條例第八十條第一項中華民
國船舶駕駛人違反同法第二十八條未經主管機關許可航行至大陸
地區罪部分，係刑事訴訟法第三百七十六條第一款所列不得上訴
於第三審法院之案件；上訴人等四人對走私部分所提起之第三審
上訴，既屬不合法而應從程序上予以駁回，則不得上訴第三審之
違反台灣地區與大陸地區人民關係條例第八十條第一項之罪部分
，已無從併為實體審判，自應併予駁回。
據上論結，應依刑事訴訟法第三百九十五條前段，判決如主文。
中    華    民    國  一○○  年    八    月  二十四  日
                      最高法院刑事第六庭
                          審判長法官  邵  燕  玲  
                                法官  李  伯  道  
                                法官  孫  增  同  
                                法官  李  嘉  興  
                                法官  呂  丹  玉  
本件正本證明與原本無異
                                      書  記  官  
中    華    民    國  一○○  年    九    月    一    日
                                                       s